臺灣高等法院民事裁定　　　　　　　　　 96年度抗字第372號
抗　告　人　甲○○
代　理　人　張嘉真律師
　　　　　　王玉如律師
　　　　　　朱日銓律師
上列抗告人因與相對人東森媒體科技股份有限公司間聲請收買股
份價格事件，對於中華民國96年1月31日臺灣臺北地方法院95年
度重訴字第1343號所為裁定，提起抗告，本院裁定如下：
    主  文
原裁定廢棄。
    理  由
一、按「本法所定非訟事件，除登記事件外，由地方法院或分院
    民事庭或簡易庭辦理之」。又「同一地方法院或分院及其簡
    易庭受理之事件，其事務分配辦法，由司法院定之」。又「
    非屬前條之非訟事件誤分至簡易庭，承辦法官得將該事件簽
    請院長核准後報結，移由該管地方法院或分院之普通庭辦理
    」、「第二條所定非訟事件誤分至普通庭，承辦法官得將該
    事件簽請院長核准後報結，移由該管地方法院或分院之簡易
    庭辦理」，非訟事件法施行細則第2條、非訟事件法第4條、
    同一地方法院或分院及其簡易庭受理非訟事件事務分配辦法
    第3條、第4條分別定有明文。
二、查抗告人於原法院主張其於民國89年間陸續購入相對人之股
    票共計21萬股，總價新台幣（下同）961萬6,000元。嗣於95
    年8月中收到相對人現金合併換發對價領取單，其內容係以
    每股26元為對價收購小股東之股票，如有異議可提出。是抗
    告人於95年8月23日以存證信函提出異議，惟相對人仍堅持
    己見，抗告人乃依企業併購法第12條第1、2項準用公司法第
    187條規定，起訴請求相對人即刻發行新股換回舊股或依據
    小股東原始購入成本961萬6,000元加上年利息百分之10計
    576萬9,600元購回（見原審卷第4頁至第6頁之起訴狀）。嗣
    抗告人於95年11月8日提出補正狀，請求法院裁定股票之公
    平價格（見本院卷第43頁之補正狀）。又於96年1月12日提
    出「民事更正暨聲請狀」，更正訴之聲明為應受裁定事項之
    聲明：「一、相對人應以每股59.19元之價格收買聲請人所
    有之相對人全數股份241,648股，合計股款為14,303,145元
    ，並應加計自95年10月31日起至付款日止按年息5%計算之利
    息」，並主張：「…聲請人（即抗告人，下同）於聲請當時
    乃有將本件非訟之聲請，誤載『起訴』等字眼之錯誤發生，
    惟聲請人之本意，係為提起非訟事件法第182條等規定之聲
    請，並無執意以起訴之方式請求之意，特此聲請更正如本件
    更正暨聲請書狀所載之聲明、法條依據及理由所示，…」；
    並請求退還溢繳之程序費用（見原審卷第145頁正、反面之
    書狀）。足見抗告人確已於96年1月12日更正起訴之聲明為
    應受裁定事項之聲明，並請求改以非訟事件程序審理，及退
    還溢繳之程序費用。是抗告意旨略以：伊於起訴後，嗣已於
    96年1 月12日向原法院聲請更正，並改以非訟事件程序審理
    ，及退還溢繳之費用等語，自屬可採。則依首揭說明，原法
    院以按企業併購法及公司法中所謂「聲請法院為收買價格之
    裁定」乃屬非訟事件，程序上不得依民事訴訟法起訴主張之
    ，否則即屬民事訴訟法第249條第1項第6款「起訴不合程式
    」。因訴訟事件與非訟事件於程序上截然不同，難以互相更
    換替代，是認抗告人起訴欠缺為訴訟所必要之允許，核其情
    形無須定期間令其補正，起訴不合程式。至抗告人聲請發還
    裁判費部分，因本件並無溢收之情，自無法依民事訴訟法第
    77條之26返還之，而裁定駁回抗告人之聲請，尚有未洽。抗
    告意旨指摘原裁定不當，聲明廢棄，為有理由。本件認有發
    回原法院，另為適當處理之必要。
三、據上論結，本件抗告為有理由，爰裁定如主文。
中　　華　　民　　國　　96　　年　　3 　　月　　27　　日
                  民事第七庭
                      審判長法　官  鄭三源
　　　　　　　　　　　      法　官　黃嘉烈
　　　　　　　　　　　      法　官　王聖惠
正本係照原本作成。
本裁定除以適用法規顯有錯誤為理由，並經本院許可外，不得再
抗告。如提起再抗告，應於收受後10日內委任律師為訴訟代理人
向本院提出再抗告狀。並繳納再抗告費新台幣１千元。
中　　華　　民　　國　　96　　年　　3 　　月　　29　　日
　　　　　　　　　　　　　　書記官  陳樂觀
